臺灣高等法院刑事判決　　　 96年度交上易字第305號
上　訴　人
即　被　告　甲○○
上列上訴人因公共危險案件，不服臺灣臺北地方法院96年度交易
字第374號，中華民國96年7月23日第一審判決（起訴案號：臺灣
臺北地方法院檢察署96年度偵字第9619號），提起上訴，本院判
決如下：
    主  文
原判決撤銷。
甲○○服用酒類，不能安全駕駛動力交通工具而駕駛，累犯，處
有期徒刑壹年，減為有期徒刑陸月，如易科罰金，以新台幣貳仟
元折算壹日。
    事  實
一、甲○○於民國89及94年間別有酒後駕車之公共危險罪，其酒
    測值均高達每公升1.20毫克以上，分別受原審法院處以有期
    徒刑5月、6月，不知悔改，復於96年4月20日晚間11時許，
    在臺北縣中和市○○街之某家餐廳內，服用啤酒6瓶及威士
    忌酒半瓶後，已達反應遲緩、精神混惑不清之不能安全駕駛
    動力交通工具之狀態，竟仍在道路上駕駛車牌號碼6882-JS
    號之自用小客貨車，至翌日（21日）上午9時25分行經國道3
    號公路31公里安坑交流道北向出口匝道處（臺北縣新店市）
    ，即因不勝酒力而於路肩睡著，經員警查獲並測試其吐氣所
    含酒精成分，發現高達每公升1.39毫克。
二、案經國道公路警察局報告臺灣臺北地方法院檢察署檢察官偵
    查後聲請簡易判決處刑，原審法院認不宜以簡易判決處刑，
    改依通常程序審判。
    理  由
一、訊據被告甲○○已坦承上揭犯行不諱，並有被告之酒精測試
    紀錄表、測試觀察紀錄表、汽車駕駛人酒後生理協調平衡檢
    測紀錄表及舉發違反道路交通管理事件通知單影本各1份附
    卷可稽。按刑法第185條之3所規範係「抽象危險犯」，不以
    發生具體危險為必要，而所稱「不能安全駕駛」係參考德國
    、美國之標準，對於呼氣已達每公升0.55毫克（0.55MG/L）
    或血液濃度（0.11%）以上，肇事率為一般正常人之10倍，
    認已達「不能安全駕駛」之標準，且依行政院國軍退除役官
    兵輔導委員會臺北榮民總醫院88年8月5日（）北總內字第
    26868號函稱：當酒精呼氣濃度達0.5MG/L時，將造成駕駛反
    應較慢、感覺減低、影響駕駛等症狀等情。被告飲酒後呼氣
    之酒精濃度高達每公升1.39毫克，又駕駛自用小客貨車行駛
    於道路上，竟發生於停等紅燈時睡著之情形，其後為警攔檢
    詢問過程有呆滯木僵情事，其行為在客觀上顯已具備公共危
    險之狀態。本件事證明確，被告犯行已堪認定。
二、核被告所為，係犯刑法第185條之3服用酒類不能安全駕駛動
    力交通工具而駕駛罪。惟查被告於89及94年間，曾因公共危
    險案件，經臺灣臺北地方法院判處有期徒刑6月，而於94年6
    月23日執行完畢，有本院被告前案紀錄表在卷可查，被告於
    執行完畢5年內再犯本罪，為累犯，應依法加重其刑。
三、原審據以論罪科刑，固無不當，惟查：（一）、被告前於89
    及94年間，雖曾有2次酒後駕車之公共危險罪，其酒測值均
    高達每公升1.20毫克以上，分別受原審法院處以有期徒刑5
    月、6月，有本院被告前案紀錄表1件卷可稽，然與本件相同
    ，均未因此肇致他人身體之傷害或生命之死亡，此外尚無其
    他前科紀錄，且本件被告行為應適用中華民國96年罪犯減刑
    條例之減刑條件，遽另被告入監服短期自由刑，顯然失當，
    尚難謂適當；（二）、原判決認本件酒後駕車犯罪事實時，
    其所駕駛之車牌號碼6882─JS號之自用小客貨車為被告所有
    ，此有公訴人於審理時所提出該車車號查詢汽車車籍資料在
    卷足稽，既係被告供犯罪所用之物，考量被告屢次酒後駕車
    且為警查獲所量酒測值均居高數值（未經員警查獲之次數依
    經驗法則應不在少數），爰依刑法第38條第1項第2款、第3
    項前段規定，併宣告沒收云云，惟查被告駕駛之前開汽車，
    並非專供被告犯罪所用之物，被告所犯亦均係刑法第185條
    之3服用酒類不能安全駕駛動力交通工具而駕駛罪，依比例
    原則，實難就系爭車輛為末收之諭知；且原判決認被告未經
    員警查獲之次數依經驗法則應不在少數云云，純屬臆測，亦
    非允洽，被告上訴指摘原判決不當非無理由，自應由本院予
    以撤銷改判。爰審酌被告前2次酒後駕車之公共危險罪其酒
    測值均高達每公升1.20毫克以上，雖分別受法院處以有期徒
    刑5月、6月，然顯不足以警惕被告以防其再犯; 而被告本件
    酒後駕車之酒測值竟仍高達每公升1.39毫克，幸因其不勝酒
    力僅於路肩睡著未肇車禍，併其所生危害等一切犯罪情狀，
    處如主文第2項所示之刑。又被告駕駛之前開汽車，並非專
    供被告犯罪所用之物，被告所犯亦係刑法第185條之3服用酒
    類不能安全駕駛動力交通工具而駕駛罪，依比例原則，尚難
    就系爭車輛為末收之諭知，併此敘明。
四、又被告犯罪時間係在96年4月24日以前，應依中華民國96年
    罪犯減刑條例第2條第1項第3款、第7條規定，減為有期徒刑
    6月，並諭知易科罰金之折算標準。
據上論斷，應依刑事訴訟法第369條第1項前段、第364條、第299
條第1項前段，刑法第185條之3、第41條第1項、第47條第1項、
刑法施行法第1條之1、中華民國96年罪犯減刑條例第2條第1項第
3款、第7條、第9條，判決如主文。
本案經檢察官丁樹蘭到庭執行職務。
中　　華　　民　　國　　96　　年　　10　　月　　31　　日
　　　　　　　　　刑事第七庭審判長法　官　黃麗生
　　　　　　　　　　　　　　　　  法　官　林勤純
　　　　　　　　　　　　　　　　  法　官　江國華
以上正本證明與原本無異。
不得上訴。
                                  書記官  陳玉嬋
中　　華　　民　　國　　96　　年　　11　　月　　2 　　日
附錄：本案論罪科刑法條全文
中華民國刑法第185條之3
（重大違背義務致交通危險罪）
服用毒品、麻醉藥品、酒類或其他相類之物，不能安全駕駛動力
交通工具而駕駛者，處1年以下有期徒刑、拘役或3萬元以下罰金
。
